臺灣臺北地方法院交通事件裁定　九十四年度交聲字第一三二號
原處分機關　交通部公路總局臺北區監理所板橋監理站
受處分人　　甲○○
上列受分人因違反道路交通管理處罰條例案件，對於交通部公路
總局臺北區監理所板橋監理站九十四年一月十七日所為之處分（
原處分案號：板監違字第41-AQO191576號、板監違字第41-AQO19
1578號），聲明異議，本院裁定如下：
    主  文
異議駁回。
    理  由
一、按汽車駕駛人，行經有燈光號誌管制之交叉路口闖紅燈者，
    處新臺幣（下同）一千八百元以上五千四百元以下罰鍰，並
    記違規點數三點，道路交通管理處罰條例第五十三條、第六
    十三條第一項第三款分別定有明文。次按汽車駕駛人，駕駛
    汽車有違反道路交通管理處罰條例之行為，經交通勤務警察
    或依法令執行交通稽查任務人員制止時，不聽制止或拒絕停
    車接受稽查而逃逸者，除按各該條規定處罰外，處三千元以
    上六千元以下罰鍰，並記違規點數一點，同條例第六十條第
    一項、第六十三條第一項第一款亦有規定。又汽車駕駛人在
    道路上蛇行者，處六千元以上二萬四千元以下罰鍰，並記違
    規點數三點，同條例第四十三條第一項第一款、第六十三條
    第一項第三款定有明文。
二、本件異議人即受處分人甲○○經警舉發於民國九十三年十一
    月二十二日上午八時二十三分許，騎乘其所有之車號ＴＹＴ
    —一一一號輕型機車行經臺北市○○街與寧波西街有行車管
    制號誌之交岔路口時，遇紅燈未停即右轉忠孝西路方向（北
    往西）行駛，經在該路口執勤之臺北市政府警察局交通警察
    大隊警員以手勢攔車示意停車受檢，竟未遵守而加速逃逸，
    並以危險方式（蛇行）駛離等違規情事，受處分人提出申訴
    ，原處分機關仍認違規事實明確，於九十四年一月十七日，
    依首開道路交通管理處罰條例第五十三條第一項、第六十條
    第一項、第六十三條第一項第一款、第三款規定，裁處罰鍰
    四千八百元，並記違規點數四點（就駕車行經有燈光號誌管
    制之交岔路口闖紅燈，及有違反道路交通管理處罰條例之行
    為，拒絕停車接受稽查而逃逸之違規部分），及依同條例第
    四十三條第一項第一款、第六十三第一項第三款規定，裁處
    罰鍰一萬二千元，並記違規點數三點（就在道路上蛇行之違
    規部分），受處分人不服，提出本件異議。
三、異議意旨略以：(一)本件舉發當時為上班時間，車輛甚多，受
    處分人若遇黃燈停止，將受制於後面接踵而至之來車，造成
    他人無法預知之危險，即符合刑法第二十四條第一項前段阻
    卻違法事由。(二)值勤人員無法提出受處分人具體違規之證據
    ，無從證明受處分人違規之事實。(三)本件受處分人係駕駛輕
    型機車，並非道路交通管理處罰條例所規範之「汽車駕駛人
    」。(四)舉發機關於受處分人申訴後依職權調查結果，仍依原
    議裁處，並未善盡保護當事人利益、依法行政及比例原則等
    語。
四、經查：
  (一)受處分人並不否認於上開時間，駕駛上開輕型機車行經臺北
    市○○街寧波西街交岔路口。參以臺北市政府警察局中正第
    二分局九十三年十二月二十三日北市警中正二分交字第０九
    三六三０五三六００號函覆受處分人謂：「臺端所有ＴＹＴ
    —一一一輕型機車，於九十三年十一月二十二日八時三十分
    行經本市○○街至寧波西街時，未依燈號指示紅燈違規右轉
    寧波西街行駛，本分局值勤員警適時以手勢及警笛示意駕駛
    人停車，駕駛人未依指示停車接受稽查而加速駛離且該駕駛
    人以蛇行方式騎乘車輛；當時值勤員警在近距離記下車號，
    經車籍查詢車號、車型及顏色與臺端所有ＴＹＴ—一一一輕
    型機車相符，另本案為當場攔停不停而逃逸，值勤員警依道
    路交通管理處罰條例第六十條第一項逕行分別依法告發並無
    違誤之處；臺端陳述當時是黃燈通過路口乙節，查據值勤員
    警確認，當時ＴＹＴ—一一一號輕型機車駕駛人於牯嶺街燈
    號紅燈時違規右轉寧波西街，且經攔車不停並以危險方式（
    蛇行）駕車駛離無誤‧‧」等語，堪認本件警察取締當時，
    與違規機車距離甚近，並經確認車號、車型、顏色，應不致
    有混淆誤認之虞。按交通警員掣單舉發違反道路交通管理處
    罰條例所列之違規事實，本質上為行政處分，係公務員基於
    職務上權力，依法就特定之具體事件所為具有公法上效果之
    單方行政行為，基於公務員為公法上行為具有公信力之原則
    ，該行政處分當可被推定為真正，其據以依法處分之事實認
    定亦推定為真正無誤，本此公信原則，乃立法者賦予行政機
    關制定違反道路交通事件統一裁罰標準及處理細則，使勤務
    警員得當機處分以達其維護交通秩序、安全之行政目的，反
    之，若謂公務員一切行政行為均需預留證據，則國家行政勢
    必窒礙難行，據此，刑事訴訟法就犯罪證據有關之規定中與
    屬行政秩序罰之交通違規裁罰本質不合之部分，自不在準用
    之列。是本件警員舉發違規，縱未以科學方式採證，其事實
    認定仍推定為正確無誤。而受處分人辯稱：當時是黃燈通過
    路口云云，又未提出證據供本院調查，空言辯解自非可取。
    受處分人確有闖紅燈右轉，經警制止，拒絕接受稽查而逃逸
    ，及在道路上蛇行等違規情事，堪予認定。
  (二)受處分人雖又辯稱：闖越路口係為避免受制於後方來車，造
    成他人無法預知之危險云云。按刑法第二十四條第一項緊急
    避難之規定，以自己或他人之生命、身體、自由、財產猝遇
    危難之際，非侵害他人法益別無救護之途，為其要件。本件
    受處分人僅泛稱：為避免「受制於」後方來車，避免他人「
    無法預知」之危險，並未具體指明當時有何威脅自己或他人
    生命、身體、財產之緊急情狀，或其當時受有何種猝然之危
    難，且受處分人辯稱該路口上班時間車輛甚多等情，亦屬道
    路交通之通常情狀，難認係屬危難，受處分人此項辯解，亦
    非可採。
  (三)末按道路交通安全規則第二條第一項第一款規定：「本規則
    所用名詞釋義如左：一、汽車：指在道路上不依軌道或電力
    架線而以原動機行駛之車輛（包括機器腳踏車）」。是道路
    交通管理處罰條例上開條文所規定之「汽車駕駛人」，實已
    包含「機器腳踏車駕駛人」在內，受處分人辯稱：其並各該
    處罰條文所定之汽車駕駛人云云，亦有誤解。
五、綜上所述，受處分人確有騎乘前開輕型機車，在前揭時、地
    紅燈右轉，經交通勤務警員制止，拒絕停車接受稽查而逃逸
    ，及在道路上蛇行等違規行為，原處分機關據此依前揭道路
    交通管理處罰條例第五十三條第一項、第六十條第一項、第
    六十三條第一項第一款、第三款規定，裁處罰鍰四千八百元
    ，並記違規點數四點，及依同條例第四十三條第一項第一款
    、第六十三第一項第三款規定，裁處罰鍰一萬二千元，並記
    違規點數三點，於法並無不合，本件異議為無理由，應予駁
    回。
據上論斷，應依道路交通案件處理辦法第十九條，裁定如主文。
中　　華　　民　　國　九十四　年　　三　　月　 十四 　日
                    交通法庭法　官  高偉文
以上正本證明與原本無異
如不服本裁定應於送達後五日內向本院提出抗告狀
     　 　　　　　　　　　　書記官　張華瓊
中　　華　　民　　國　九十四　年　　三　　月　 十七　 日
